【裁判字號】    98,上易,314
【裁判日期】    980414
【裁判案由】    侵占等
【裁判全文】
臺灣高等法院刑事判決                 98年度上易字第314號
上  訴  人  臺灣士林地方法院檢察署檢察官
被      告  甲○○
上列上訴人因侵占等罪案件，不服臺灣士林地方法院九十七年度
審易字第四八三號，中華民國九十七年十二月五日第一審判決（
起訴案號：臺灣士林地方法院檢察署九十七年度偵字第一二三八
六號），提起上訴，本院判決如下：
    主  文
上訴駁回。
    理  由
一、按提起第二審之上訴，其上訴書狀應敘述具體理由，為第二
    審上訴必備之程式。此觀民國九十六年七月四日修正公布刑
    事訴訟法第三百六十一條第二項之規定甚明。倘上訴理由之
    敘述未合乎具體之要求者，其上訴即屬同法第三百六十二條
    前段所定「上訴不合法律上之程式」，第二審法院應依同法
    第三百六十七條前段之規定，以判決駁回之。至其理由之具
    體與否，屬第二審法院審查範圍，不在第一審法院命補正之
    列，上訴書狀如已敘述理由，無論其具體與否，即無待其補
    提理由書或命補正之問題。此與上訴書狀全未敘述上訴理由
    者，第一審法院依刑事訴訟法第三百六十一條第三項之規定
    ，應定期間先命補正之情形，尚屬有別。又第二審上訴之目
    的，既在於請求撤銷、變更原判決，則所謂「具體理由」，
    自應就原判決如何足以撤銷、如何應予變更之「事實上」或
    「法律上」之具體根據，本於確實之訴訟資料暨原因事實之
    所出，逐一敘述、記載，必已具體指出原判決事實認定之所
    憑有如何之錯誤（如原判決所採之證據如何不具證據能力，
    所為證明力之判斷如何違背經驗、論理法則等），法律之適
    用（尤其實體法）有如何之違誤，形式上已足以動搖原判決
    使之成為不當或違法而得改判之事由；必要時並應提出有利
    於己之事證，期使第二審法院採納，俾為有利於上訴人之認
    定，始屬合法。上訴理由之敘述，應先合乎具體之要求，始
    有所敘述可取與否之實體審理與判斷之問題。是上訴人之上
    訴書狀雖敘述上訴理由，但僅泛言原判決認定事實錯誤、違
    背法令、量刑失之過重或輕縱等情詞，而未依上揭意旨指出
    具體事由，或形式上雖已指出具體事由，然該等事由縱使屬
    實，亦不足以認為原判決有何不當或違法，或其所陳之事由
    ，與訴訟資料所載不相適合，或所指摘原判決之「不當」或
    「違法」根本不存在者，均應認其實質上並未符合具體之要
    件，庶符節制濫行上訴之立法意旨。又上訴之「理由」應於
    理由書中敘述，不得引用或檢附其他文書替代，方能認為合
    法。
二、本件原判決認定被告甲○○有如其事實欄所載業務侵占新台
    幣（下同）三萬三千一百六十五元及行使業務登載不實文書
    等犯行，因而論處被告以犯業務侵占、行使業務登載不實文
    書二罪，各處有期徒刑七月、四月，應執行有期徒刑九月，
    緩刑三年，並向公庫支付五萬元等情。係以上開事實，業據
    被告坦承不諱，並經證人楊勵媛、陳廣紳證述屬實，且有銷
    貨憑單及明細表可證。已詳敘其憑以認定之理由及證據，並
    無違背證據法則。原判決依其確認之事實而為法律之適用，
    亦無違誤。復敘明：係審酌被告犯罪之動機、手段、生活狀
    況（參被告陳報之答辯暨緩刑聲請狀及附件所載），侵占之
    金額，告訴人表示不願意和解（見原審九十七年十一月二十
    七日準備程序筆錄），與犯罪後供認犯行之態度等一切情狀
    ，而分別量處有期徒刑七月、四月，並定其應執行之刑。並
    以：被告前未曾受有期徒刑以上刑之宣告，有其前案紀錄表
    可稽，至被告雖曾因侵占案件，經原審於九十三年間判處有
    期徒刑七月，緩刑二年確定。惟被告犯本罪時，緩刑期間早
    已屆滿，而緩刑之宣告復未經撤銷，依照刑法第七十六條之
    規定，其刑之宣告已失其效力，即與未受有期徒刑之宣告相
    同，仍與刑法第七十四條第一項第一款所定之緩刑條件，並
    無不符（最高法院二十八年上字第二ＯＯ九號判例參照）。
    被告係因一時失慮，致罹刑章，犯罪後已坦承犯行，深具悔
    意，經此罪刑之宣告，當知所警惕，信無再犯之虞，因認為
    所宣告之刑，以暫不執行為適當，依刑法第七十四條第一項
    第一款、第二項第四款規定，予以宣告緩刑三年，並向公庫
    支付五萬元，以啟自新等由。檢察官不服原審之判決，提起
    上訴，其上訴理由略稱：被告於前案緩刑期滿後再犯本案，
    案發後迄未賠償告訴人所受損害，原審所量處之刑度未臻妥
    適等語，固非無見。惟按刑之量定，法律賦予審判法院裁量
    之權。量刑之輕重，屬於為裁判之法院得依職權自由裁量之
    事項，苟其量刑已以行為人之責任為基礎，並斟酌刑法第五
    十七條各款所列情狀，在法定刑度內，酌量科刑，如無偏執
    一端，致明顯失出失入情形，上級審法院即不得單就量刑部
    分遽指為不當或違法。又緩刑為法院刑罰權之運用，祇須合
    於刑法第七十四條所定之條件，法院本有自由裁量之權。原
    判決關於被告之科刑部分，業於理由內說明審酌告訴人表示
    不願意和解（按被告於本院再次表示願意和解，但仍為告訴
    人拒絕）以及上揭各情。顯已依其行為責任為基礎，斟酌刑
    法第五十七條各款所列情狀而為刑之量定，及說明其諭知緩
    刑之理由。經核並無量刑輕重相差懸殊等裁量權濫用之情形
    。則檢察官此一上訴理由之敘述，純係針對原判決就刑之量
    定已詳予說明審酌之事項，再為爭執，並未具體指出有何違
    誤之處，應認其實質上未符合具體之要件。本件上訴為不合
    法律上之程式，應予駁回。並不經言詞辯論為之。
據上論斷，應依刑事訴訟法第三百六十七條前段、第三百七十二
條，判決如主文。
中    華    民    國    98    年     4    月    14     日
            刑事第十九庭  審判長法  官  黃金富
                                法  官  魏新國
                                法  官  吳  燦
以上正本證明與原本無異。
不得上訴。
                                書記官  陳靜姿
中    華    民    國    98    年     4    月    14     日


司法院資訊處製作；財團法人民間司法改革基金會備份。
